最高法院刑事判決　　　　　　九十四年度台上字第二五九０號
　　上　訴　人　甲○○
　　　　　　　　　　　　號
　　　　　　　　　　　　157.
　　選任辯護人　陳繼民律師
上列上訴人因違反廢棄物清理法案件，不服台灣高等法院中華民
國九十一年七月三十一日第二審判決（九十一年度上訴字第一九
一九號，起訴案號：台灣板橋地方法院檢察署九十一年度偵字第
五○一六號），提起上訴，本院判決如下：
    主  文
原判決撤銷，發回台灣高等法院。
    理  由
本件原判決認定上訴人甲○○並未依廢棄物清理法第四十一條第
一項規定領有廢棄物清除、處理許可文件，竟於民國九十一年三
月三日下午七時許，駕駛車號Ｋ四─○○八二號自用小貨車，載
運其自工廠拆卸之ＰＵ發泡板廢棄物，傾倒於台北縣林口鄉○○
村○鄰○○道路上，為警當場查獲等情。因而撤銷第一審諭知上
訴人無罪之判決，改判論處上訴人未依廢棄物清理法第四十一條
第一項規定領有廢棄物清除、處理許可文件，從事廢棄物處理罪
刑，固非無見。
惟查刑法上所謂業務，係指個人基於其社會地位反覆繼續所執行
之事務，包括主要業務及其附隨之準備工作與輔助事務在內。此
項附隨之事務，並非漫無限制，必須與其主要業務有直接、密切
之關係者，始可包含在業務概念中，而認其屬業務之範圍。又廢
棄物清理法第四十一條第一項前段「從事廢棄物清除、處理業務
者，應向直轄市、縣（市）主管機關或中央主管機關委託之機關
申請核發公民營廢棄物清理處理機構許可文件後，始得受託清除
、處理廢棄物業務」之規定，係對於從事廢棄物清除、處理業務
者所為廢棄物清除、處理業務之規範。如未依上開規定申請核發
許可文件而從事廢棄物清理、處理等「業務」或已申領核發許可
文件之業者，未依許可文件內容貯存清除、處理廢棄物者，始應
受同法第四十六條第一項第四款規定之處罰。至如一般家庭或機
關、學校自行棄置自家產生之廢棄物等妨害環境衛生之行為，尚
難認係從事清理、處理廢棄物業務，除依同法第二十七條、第四
十一條第一項第一款相關規定處罰外，並非上開法條規範之範圍
。原判決遽謂上訴人雖非公民營廢棄物清理業者，但既未領有處
理廢棄物許可文件，而擅自清除廢棄物，仍應依上開規定處罰云
云，尚嫌速斷，難謂無適用法則不當之違法。上訴意旨指摘原判
決不當，為有理由，應認原判決有撤銷發回更審之原因。
據上論結，應依刑事訴訟法第三百九十七條、第四百零一條，判
決如主文。
中　　華　　民　　國　九十四　年　　五　　月　 十九 　日
                      最高法院刑事第五庭
                          審判長法官  吳　雄　銘
                                法官  池　啟　明
                                法官  郭　毓　洲
                                法官  吳　三　龍
                                法官  林　永　茂
      本件正本證明與原本無異
                                      書  記  官
中　　華　　民　　國　九十四　年　　五　　月　二十三　日
                                                      Ｅ
